【裁判字號】    98,易,756
【裁判日期】    990128
【裁判案由】    偽造文書
【裁判全文】
臺灣高雄地方法院刑事判決               98年度易字第756號
公  訴  人  臺灣高雄地方法院檢察署檢察官
被      告  丁○○
上列被告因偽造文書案件，經檢察官提起公訴（96年度偵字第34
605號），本院判決如下：
    主  文
丁○○犯行使偽造私文書罪，處有期徒刑肆月，如易科罰金，以
銀元參佰元即新臺幣玖佰元折算壹日；減為有期徒刑貳月，如易
科罰金，以銀元參佰元即新臺幣玖佰元折算壹日。緩刑貳年。偽
造如附表所示之印文，均沒收。
    事  實
一、丁○○承攬之清潔工作，係甲○○向以諾工程顧問有限公司
    （下稱以諾公司）承攬而來，丁○○明知乙○○、丙○○於
    民國91年並未到場從事其承攬之清潔工作，亦未領取清潔工
    資，竟基於行使偽造私文書之犯意，於91年某日，將乙○○
    、丙○○之身分證、印章（尚無確切之證據證明丁○○係以
    犯罪方法取得）交予不知情之甲○○（另經檢察官不起訴處
    分確定），由甲○○在薪資印領清冊上，蓋用乙○○、丙○○二人印章，偽造乙○○於91年4 月至9 月、丙○○於91年
    8 月至12月，各向以諾公司領取工資新臺幣（下同）19萬元
    之私文書，再持向址設高雄市○○路466 號1 樓之以諾公司
    領得工資，以諾公司遂依此製作各類所得扣繳暨免扣繳憑單
    ，向財政部高雄市國稅局申報營利事業所得稅，足以生損害
    於乙○○、丙○○及稅捐稽徵之正確性。
二、案經乙○○、丙○○訴請臺灣高雄地方法院檢察署檢察官偵
    查後聲請以簡易判決處刑。
    理  由
一、證據能力部分：按被告以外之人於審判外之陳述，雖不符刑
    事訴訟法第159 條之1至之4之規定，然經當事人於審判程序
    同意作為證據，法院審酌該言詞陳述或書面陳述作成時之情
    況，認為適當者，亦得為證據，刑事訴訟法第159條之5第1
    項定有明文。本判決後開引用具有傳聞證據性質之證據資料
    ，已經檢察官、被告於審理期日同意為證據使用，是其縱無
    刑事訴訟法第15 9條之1至第159條之4或其他傳聞法則例外
    之情形，亦經本院審酌該證據作成之情況，認為無違法取得
    情事，復無證明力明顯過低之情形，認為適當，均得為證據
    。
二、上揭犯罪事實，業據被告於本院審理時坦承不諱（本院卷第
    47頁），核與證人乙○○、丙○○、甲○○及洪宜利（原名
    洪勝利）偵查中之證述情節相符，並有薪資印領清冊、切結
    書及各類所得扣繳暨免扣繳憑單附卷可稽。足認被告之前開
    自白，核與事實相符。本件事證明確，被告前揭行使偽造私
    文書犯行，可堪認定。
三、按行為後法律有變更者，適用行為時之法律，但行為後之法
    律有利於行為人者，適用最有利於行為人之法律，修正後刑
    法第2條第1項定有明文。再按本次法律變更，比較時應就罪
    刑有關之共犯、未遂犯、想像競合犯、牽連犯、連續犯、結
    合犯，以及累犯加重、自首減輕暨其他法定加減原因（如身
    分加減）與加減例等一切情形，綜其全部罪刑之結果而為比
    較（最高法院95年5月23日95年度第8次刑庭會議決議參照）
    。查本件被告行為後，有關論罪科刑所適用之刑法業於94
    年2月2日修正公布，95年7月1日起施行，而有下列變更，茲
    分述如下：
(一)、罰金刑部分：刑法第33條關於罰金數額之規定，由銀元1元
    以上，修正為新臺幣1,000元以上，以百元計算。其修正結
    果，上開罪法定刑之罰金刑最高額部分數額雖與修正前相同
    ，惟最低額部分則均已提高為新臺幣1,000元，經比較新、
    舊法之結果，應以被告行為時之舊法對其較為有利。
(二)、易科罰金之折算標準，經適用修正前刑法第41條、廢止前罰
    金罰鍰提高標準條例第2條及現行法規所定貨幣單位折算新
    臺幣條例第2條之結果，最高得以銀元300元即新臺幣900元
    折算1日，依修正後刑法第41條之規定，則係以新臺幣1000
    元、2000元或3000元折算一日，比較結果，自以舊法有利於
    被告。
(三)、綜上整體比較結果，關於上開刑法條文之修正，以修正前之
    規定有利於被告，應整體適用舊法之規定
四、按員工薪資印領清冊係領取薪資之證明，經受僱人蓋章具領
    ，故具有按冊列金額如數領訖之用意，應屬私文書（最高法
    院69年台上字第696 號判例意旨參照）。核被告所為，係犯
    刑法第216、210條行使偽造私文書罪。被告利用不知情甲○○偽造乙○○、丙○○之薪資印領清冊，由甲○○持以向以
    諾公司請領工資，而予以行使部分，應成立間接正犯；被告
    偽造文書後，復持以行使，其偽造之低度行為為行使之高度
    行為所吸收，不另論罪。被告於同一時間，偽造如附表所示
    之乙○○於91年4 月至9 月、丙○○於91年8 月至12月之薪
    資表，其侵害之法益同一，應係接續犯，而非連續犯（最高
    法院86年度台上字第3296號判決參照）。又甲○○係以諾公
    司之下包，被告則為甲○○之下包，業據證人甲○○證述明
    確，則以諾公司之員工薪資印領清冊當非被告業務上掌管之
    文書，公訴意旨認上開員工薪資印領清冊係甲○○業務上所
    掌管之文書，尚有未合，惟起訴之基本社會事實尚屬同一，
    爰依法變更起訴法條，本院就此部分於審理中已當庭告知（
    見本院卷第57頁），業已踐行刑事訴訟法第95條第1 款之程
    序命就該罪為辯論，並無突襲性審判問題，併予敘明。
五、本院審酌被告利用不知情甲○○偽造乙○○、丙○○之薪資
    印領清冊，由甲○○持以向以諾公司請領工資，不僅侵害乙○○、丙○○權益，更影響稅捐機關對於核課稅捐之正確性
    ，姑念被告於本院審理時坦承全部犯行，態度良好，顯見已
    有悔悟之心等一切情狀，量處如主文所示之刑，又本件被告
    犯罪時間在96年4 月24日前，爰依96年罪犯減條例所定減刑
    條件，依法減其宣告刑二分之一，並依修正前刑法第41條第
    1 項前段諭知易科罰金之折算標準，以資懲儆。又按犯罪在
    前開修正刑法施行前，而於施行後裁判，則其緩刑之宣告，
    應適用修正後第74條之規定（最高法院95年5 月23日95年度
    第8 次刑庭會議決議參照），被告前未曾因案受有期徒刑以
    上刑之宣告，有臺灣高等法院被告前案紀錄表在卷足稽，被
    告素行尚好，一時思慮欠週，致罹刑章，其經此偵審程序後
    ，應知所警惕，而無再犯之虞，本院因認其所受刑之宣告，
    以暫不執行為適當，爰併予宣告緩刑2 年，以啟自新。又被
    告偽造如附表所示之乙○○於91年4 月至9 月、丙○○於91
    年8 月至12月之薪資表之印文（其中8 月及12月薪資表雖未
    扣案，但無法證明業已滅失），均依刑法第219 條之規定，
    併予宣告沒收。
據上論結，應依刑事訴訟法第299 條第1 項前段、第300 條，刑
法第2 條第1 項前段、第210 條、第216 條、第219 條、修正前
刑法第41條第1 項前段，第74條第1 項第1 款，廢止前罰金罰鍰
提高標準條例第2 條，現行法規所定貨幣單位折算新臺幣條例第
2條 ，中華民國九十六年罪犯減刑條例第2 條第1 項第3 款、第
4條 、第7 條，判決如主文。
本案經檢察官李茂增到庭執行職務。
中    華    民    國    99    年    1     月    28    日
                  刑事第十九庭  審判長法  官   陳志銘
                                      法  官   黃宣撫
                                      法  官   吳芝瑛
以上正本證明與原本無異。
如不服本判決應於收受送達後10日內向本院提出上訴書狀，並應
敘述具體理由；如未敘述上訴理由者，應於上訴期間屆滿後20日
內向本院補提理由書（均須按他造當事人之人數附繕本）「切勿
逕送上級法院」。
中    華    民    國    99    年    1     月    28    日
                                      書記官   林麗文
附表：
┌──┬────┬────┬───────┬──────────────┐
│編號│被害人  │91年度  │金額（新台幣）│   偽造之印文               │
├──┼────┼────┼───────┼──────────────┤
│ １ │乙○○  │4月份   │30,000元      │91年4 月至9 月薪（工）資表上│
│    │        ├────┼───────┤偽造「乙○○」印文各1枚（共6│
│    │        │5月份   │30,000元      │）                          │
│    │        ├────┼───────┤                            │
│    │        │6月份   │30,000元      │                            │
│    │        ├────┼───────┤                            │
│    │        │7月份   │30,000元      │                            │
│    │        ├────┼───────┤                            │
│    │        │8 月份  │35,000元      │                            │
│    │        ├────┼───────┤                            │
│    │        │9 月份  │35,000元      │                            │
│    │        ├────┼───────┤                            │
│    │        │全年共計│190,000元     │                            │
├──┼────┼────┼───────┼──────────────┤
│ ２ │丙○○  │8月份   │不詳          │91年8 月至12月薪（工）資表上│
│    │        ├────┼───────┤偽造「丙○○」印文各1枚（共5│
│    │        │9月份   │40,000元      │枚）。                      │
│    │        ├────┼───────┤                            │
│    │        │10月份  │40,000元      │                            │
│    │        ├────┼───────┤                            │
│    │        │11月份  │40,000元      │                            │
│    │        ├────┼───────┤                            │
│    │        │12月份  │不詳          │                            │
│    │        ├────┼───────┤                            │
│    │        │全年共計│19,000元      │                            │
│    │        │        │              │                            │
└──┴────┴────┴───────┴──────────────┘
附錄本判決論罪科刑法條：
刑法第201條
意圖供行使之用，而偽造、變造公債票、公司股票或其他有價證
券者，處3 年以上10年以下有期徒刑，得併科3 千元以下罰金。
行使偽造、變造之公債票、公司股票或其他有價證券，或意圖供
行使之用，而收集或交付於人者，處1 年以上7 年以下有期徒刑
，得併科3千元以下罰金。
刑法第210條
偽造、變造私文書，足以生損害於公眾或他人者，處5 年以下有
期徒刑。
刑法第216條
行使第210 條至第215 條之文書者，依偽造、變造文書或登載不
實事項或使登載不實事項之規定處斷。

司法院資訊處製作；財團法人民間司法改革基金會備份。
